【裁判字號】    99,上訴,904
【裁判日期】    990319
【裁判案由】    毒品危害防制條例
【裁判全文】
臺灣高等法院刑事判決                 99年度上訴字第904號
上  訴  人
即  被  告  甲○○
上列上訴人因毒品危害防制條例案件，不服臺灣板橋地方法院98
年度訴字第4551號，中華民國99年1月29日第一審判決（起訴案
號：臺灣板橋地方法院檢察署98年度毒偵字第8017號 ，由原審
改行簡式審判程序），提起上訴，本院判決如下：
    主  文
上訴駁回。
    理  由
一、按提起第二審之上訴，其上訴書狀應敘述具體理由，為第二
    審上訴必備之程式。此觀民國96年7月4日修正公布刑事訴訟
    法第361條第2項之規定甚明。倘上訴理由之敘述未合乎具體
    之要求者，其上訴即屬同法第367條前段所定「上訴不合法
    律上之程式」，第二審法院應依同法第372條前段之規定，
    以判決駁回之。至其理由之具體與否，屬第二審法院審查範
    圍，不在第一審法院命補正之列，上訴書狀如已敘述理由，
    無論其具體與否，即無待其補提理由書或命補正之問題。此
    與上訴書狀全未敘述上訴理由者，第一審法院依刑事訴訟法
    第361條第3項之規定，應定期間先命補正之情形，尚屬有別
    。又第二審上訴之目的，既在於請求撤銷、變更原判決，則
    所謂「具體理由」，自應就原判決如何足以撤銷、如何應予
    變更之「事實上」或「法律上」之具體根據，本於確實之訴
    訟資料暨原因事實之所出，逐一敘述、記載，必已具體指出
    原判決事實認定所依憑之證據有如何之錯誤（例如原判決所
    採納之證據如何不具證據能力，所為證明力之判斷如何違背
    經驗、論理法則等），法律之適用（尤其實體法）有如何違
    誤之處，而足以動搖原判決使之成為不當或違法而得改判之
    事由；必要時並應提出有利於己之事證，期使第二審法院採
    納，俾為有利於上訴人之認定，始屬合法。上訴理由之敘述
    ，應先合乎具體之要求，始有所敘述可取與否之實體審理與
    判斷之問題。是上訴人之上訴書狀雖敘述上訴理由，但僅泛
    言原判決認定事實錯誤、違背法令、量刑失之過重或輕縱等
    情詞，而未依上揭意旨指出具體事由，或形式上雖已指出具
    體事由，然該等事由縱使屬實，亦不足以認為原判決有何不
    當或違法（例如所指摘訴訟程序之瑕疵，將因第二審重新審
    理而補正），或其所陳之事由，與訴訟資料所載不相適合，
    或所指摘原判決之「不當」或「違法」根本不存在者，均應
    認其實質上並未符合具體之要件，庶符節制濫行上訴之立法
    意旨。
二、原審判決上訴人即被告甲○○施用第一級毒品 (累犯)，處
    有期徒刑7月。又施用第二級毒品 (累犯)，處有期徒刑3月
    。應執行有期徒刑8月。上訴人不服原審判決而提起上訴，
    上訴意旨略以: 被告坦承吸食第一級及第二級毒品，惟本件
    量刑過重。被告深具悔悟，家中經濟狀況不佳，請依刑法第
    59條規定酌減刑期云云。
三、原判決依憑被告之自白、臺灣檢驗科技股份有限公司98年11
    月12日濫用藥物檢驗報告及毒品案件尿液檢體編號及姓名對
    照表等證據，認定被告有施用第一級毒品海洛因、第二級毒
    品甲基安非他命之犯行，已於理由內，詳述其調查證據之結
    果及取捨證據認定之理由，從形式上觀察，於法尚無不合。
    惟查，刑之量定，為求個案裁判之妥當性，法律賦予法院裁
    量之權。量刑輕重，屬為裁判之法院得依職權自由裁量之事
    項，苟其量刑已以行為人之責任為基礎，並斟酌刑法第57條
    各款所列情狀，在法定刑度內，酌量科刑，如無偏執一端，
    致明顯失出失入情形，上級審法院即不得單就量刑部分遽指
    為不當或違法。又按刑法第59條之酌量減輕其刑，必於犯罪
    之情狀，在客觀上足以引起一般同情，認為即予宣告法定低
    度刑期，猶嫌過重者，始有其適用，至於犯罪動機、情節輕
    微、素行端正、家計負擔、犯後態度等情狀，僅可為法定刑
    內從輕科刑之標準，不得據為酌量減輕之理由（最高法院51
    年台上字第899號、28年上字第1064號等判例意旨可參）。
    原判決關於科刑之部分，已斟酌被告前經強制戒治完畢完畢
    ，猶犯本案，惟考量施用毒品者戒除不易，且犯罪心態與一
    般刑事犯罪之本質不同，暨衡以其施用毒品之動機、犯後坦
    承犯行且態度尚佳、自承業已接受美沙冬治療及所自述之生
    活狀況等一切情狀，而為刑之量定之準據。經核並無量刑輕
    重相差懸殊等裁量權濫用之情形。另被告施用毒品之犯罪情
    狀並無何可憫恕之情事，被告徒以其犯罪後態度及家中經濟
    狀況，要求法院適用刑法第59條，揆諸上揭判例意旨，顯有
    違誤。上訴人所執上訴理由，純係對原判決就刑之量定已詳
    予說明審酌之事項，漫為爭執，應認其實質上未符合具體之
    要件。依上說明，其上訴為不合法律上之程式，應予駁回。
    並不經言詞辯論為之。
四、據上論斷，應依刑事訴訟法第367條前段、第372條，判決如
    主文。
中    華    民    國    99    年    3     月    19    日
            刑事第二十二庭審判長法  官  郭雅美
                                法  官  李麗珠
                                法  官  洪于智
以上正本證明與原本無異。
施用第一級毒品部分如不服本判決，應於收受送達後10日內向本
院提出上訴書狀，其未敘述上訴之理由者並得於提起上訴後10日
內向本院補提理由書（均須按他造當事人之人數附繕本）「切勿
逕送上級法院」。
施用第二級毒品部分不得上訴。
                                書記官  強梅芳
中    華    民    國    99    年    3     月    22    日

司法院資訊處製作；財團法人民間司法改革基金會備份。
